臺灣基隆地方法院基隆簡易庭小額民事判決
109年度基小字第3281號
原      告  明台產物保險股份有限公司

法定代理人  長瀬耕一
訴訟代理人  陳振盛  
被      告  李德富  

上列當事人間損害賠償事件，本院於民國110年4月7日言詞辯論
終結，判決如下：
    主  文
被告應給付原告新臺幣壹萬柒仟零肆拾壹元，及自民國一○九年
十一月二十一日起至清償日止，按週年利率百分之五計算之利息
。
原告其餘之訴駁回。
訴訟費用新臺幣壹仟元，由被告負擔新臺幣柒佰陸拾參元，餘由
原告負擔。
本判決第一項得假執行。
    事實及理由
一、原告起訴主張：原告承保訴外人呂仁華所有之車牌號碼000-
    0000號自用小客車（下稱系爭車輛），訴外人呂仁華於民國
    108年6月27日晚間8時20分許駕駛系爭車輛行經基隆市中華
    路105巷，適逢被告駕駛車牌號碼000-0000號營業小客車亦
    於同一時間行經該處，因被告有疏未注意車前狀況之過失，
    而撞擊系爭車輛致生損害，經送廠修理後，其修復費用為22
    ,339元（含鈑金費用：2,250元、烤漆費用：8,720元、零件
    費用：11,369元）。原告已依保險契約如數給付被保險人，
    依法取得代位求償權，原告自得向被告求償。為此，依侵權
    行為及保險代位之法律關係，提起本件訴訟，並聲明：被告
    應給付原告22,339元及自起訴狀繕本送達被告之翌日起至清
    償日止，按年息5%計算之利息。
二、被告則以：事發經過不是像對方車主所說，伊當天與對方車
    主同在該路口停等紅燈，伊車輛停在系爭車輛之後，伊右腳
    有踩住煞車，伊車子稍微往前滑的時候伊就立刻用力踩煞車
    ，系爭車輛的後保險桿就只有跟伊所駕駛的車輛輕微接觸而
    已，不會造成甚麼損傷，而伊立即下車找對方車主，對方車
    主反而向伊告知要伊賠，也不會放過伊云云；當時後保險桿
    沒有損傷，怎麼事後保險公司來告伊等語，資為抗辯，並聲
    明駁回被告之訴。
三、本院得心證之理由：
　㈠按因故意或過失，不法侵害他人之權利者，負損害賠償責任
    ；汽車、機車或其他非依軌道行駛之動力車輛，在使用中加
    損害於他人者，駕駛人應賠償因此所生之損害，民法第 184
    條第1項前段、第191條之2前段分別有明文。又被保險人因
    保險人應負保險責任之損失發生，而對於第三人有損失賠償
    請求權者，保險人得於給付賠償金額後代位行使被保險人對
    第三人之請求權，但其所請求之數額，以不逾賠償金額為限
    ，保險法第53條第1項亦有明定。次按物被毀損時，被害人
    除得依民法第196條請求賠償外，並不排除民法第213條至第
    215條之適用。依民法第196條請求賠償物被毀損所減少之價
    額，得以修復費用為估定之標準，但以必要者為限（例如：
    修理材料以新品換舊品，應予折舊）。被害人如能證明其物
    因毀損所減少之價額，超過必要之修復費用時，就其差額，
    仍得請求賠償，此有最高法院77年度第9次民事庭會議決議
    可資參照。
　㈡原告主張被告駕駛車號000-0000號營業用小客車，於108年6
    月27日晚間8時20分許，行經基隆市中華路105巷，與系爭車
    輛發生碰撞，致系爭車輛受損，及原告已依約賠付上揭金額
    而修復系爭車輛等事實，業據原告提出明台產物保險股份有
    限公司汽車保險單、訴外人呂仁華駕駛執照、系爭車輛行車
    執照、基隆市警察局道路交通事故當事人登記聯單、台灣意
    美汽車股份有限公司內湖服務廠估價單、明台產物保險股份
    有限公司汽車險賠款同意書暨台灣意美汽車股份有限公司電
    子發票證明聯、道路交通事故現場圖等件影本為證，且經本
    院依職權向基隆市警察局調閱本件道路交通事故相關資料（
    見該局109年10月30日基警交字第1090047430號函暨其附件
    ，含道路交通事故現場圖、道路交通事故調查報告表㈠、㈡、
    基隆市警察局道路交通事故談話紀錄表、基隆市警察局道路
    交通事故當事人酒精測定紀錄表、基隆市警察局道路交通事
    故初步分析研判表、現場採證及車損照片共11張等）在卷可
    稽，堪信為真。
　㈢按汽車行駛時，駕駛人應注意車前狀況，並隨時採取必要之
    安全措施，道路交通安全規則第94條第3項定有明文。經查
    ，本件道路交通事故之發生，經被告於員警調查時自承：原
    本駕車至該處，在系爭車輛後停等紅燈，伊把煞車板提起時
    車子下滑，右前車頭輕微碰撞系爭車輛右後車尾等語，有基
    隆市警察局道路交通事故談話紀錄表在卷可佐，足見其確有
    未注意車前狀況並隨時採取必要安全措施之過失，此亦與基
    隆市警察局道路交通事故初步分析研判表所認之結論相同；
    復參酌道路交通事故現場圖所示相關車輛行車軌跡所示情形
    及警方到場處理時所拍攝之照片亦與其所述相符，被告之過
    失自可認定，且由警方到場拍攝之照片即可見到系爭車輛後
    保險桿確有落漆之情形，則被告辯稱輕微碰撞不會造成損害
    等語，亦難信為實；再者，被告固又辯稱訴外人呂仁華當時
    已表明要追究到底，唯恐遭藉機敲詐，然訴外人呂仁華究否
    有此言詞，除被告單方之陳述外別無佐證，已難以遽信，且
    斟酌訴外人呂仁華於事故後並未逕向被告求償，乃循其保險
    契約而向原告為主張，亦顯然與被告所稱訴外人呂仁華表明
    要向其追究之意旨存有矛盾，是被告之上揭辯解俱難信為真
    。從而堪認被告對於系爭車輛之損害造成係有過失，是被告
    自應負侵權行為損害賠償責任，且因原告既已依保險契約給
    付系爭車輛之修復費用修復系爭車輛，自得依保險法第53條
    規定代位行使對被告之損害賠償請求權。
　㈣原告主張其所支付之系爭車輛受損之修復費用為22,339元（
    含鈑金費用：2,250元、烤漆費用：8,720元、零件費用：11
    ,369元），業經提出電子發票證明聯、上開估價單等件為證
    ，核其修復內容與卷內車損照片所示並無不合，堪認上開修
    復項目所需之費用，均屬本件事故之必要修復費用無訛。
　㈤再查系爭車輛於107年2月出廠（見系爭車輛之行車執照影本
    ，因不知其確切之出廠日期，推定系爭車輛為107年2月15日
    出廠，而以107年2月15日為計算折舊之基準），至事故發生
    即受損之108年6月27日止，依營利事業所得稅查核準則第95
    條第6款規定：「固定資產提列折舊採用定率遞減法者，以1
    年為計算單位，其使用期間未滿1年者，按實際使用之月數
    相當於全年之比例計算之，不滿1月者，以月計」之方法計
    算結果，使用之時間應以1年5月計，其車輛及附加零件已有
    折舊，應將折舊部分予以扣除。本院依行政院所頒固定資產
    耐用年數表及固定資產折舊率之規定，自用小客車之耐用年
    數為5年，依定率遞減法每年折舊369‰，則原告請求之修理
    費中，零件部份之11,369元應予折舊，依上開標準計算折舊
    後，原告所得請求之材料部份費用為6,071元（計算式：第1
    年折舊值為11,369元369‰=4,195元【元以下四捨五入，下
    同】，折舊後價值為11,369元-4,195元=7,174元；第2年【
    僅5個月】之折舊值為7,174元369‰⁵／₁₂=1,103元，其折舊
    後價值則為7,174元-1,103元=6,071元）。加計其餘不應折
    舊之修復金額（鈑金費用：2,250元、烤漆費用：8,720元）
    ，則修復系爭車輛之必要費用應為17,041元（計算式：6,07
    1元+2,250元+8,720元=17,041元）。故原告主張之車輛修復
    費用，在此範圍內係屬必要，逾此範圍，即非可採。
　㈥按給付無確定期限者，債務人於債權人得請求給付時，經其
    催告而未為給付，自受催告時起，負遲延責任。其經債權人
    起訴而送達訴狀，或依督促程序送達支付命令，或為其他相
    類之行為者，與催告有同一之效力。遲延之債務，以支付金
    錢為標的者，債權人得請求依法定利率計算之遲延利息，但
    約定利率較高者，仍從其約定利率；應付利息之債務，其利
    率未經約定，亦無法律可據者，週年利率為5％，民法第229
    條第2項、第233條第1項及第203條分別定有明文。經查，本
    件原告所代位係侵權行為損害賠償之債，為給付未確定期限
    債務。是原告請求自起訴狀繕本送達翌日（即109年11月21
    日）起至清償日止，按週年利率5％計算之法定遲延利息，合
    於上開規定，應予准許。
四、綜上所述，原告基於民法侵權行為之規定及保險代位之法律
    關係，請求被告給付17,041元，及自起訴狀繕本送達之翌日
    即109年11月21日起至清償日止，按週年利率5%計算之利息
    ，為有理由，應予准許。逾此範圍之請求，為無理由，應予
    駁回。
五、本件係適用小額訴訟程序所為被告部分敗訴之判決，依民事
    訴訟法第436條之20規定，就原告勝訴部分依職權宣告假執
    行。
六、訴訟費用即第一審裁判費1,000元，由被告負擔763元，餘由
    原告負擔。
七、據上論結，本件原告之訴為一部有理由、一部無理由，依民
    事訴訟法第436條之23、第436條之19第1項、第436條之20、
    第436條第2項、第79條、第87條第1項判決如主文。
中　　華　　民　　國　　110 　年　　4 　　月　　21　　日
                  基隆簡易庭法　官　李謀榮　　　　　
以上正本係照原本作成。
對於本件判決如有不服，應於收受送達後20日內向本院提出上訴
書狀，上訴於本院合議庭，並按他造當事人之人數附具繕本。
當事人之上訴，非以判決違背法令為理由不得為之，上訴狀應記
載上訴理由，表明下列各款事項：
㈠原判決所違背之法令及其具體內容。
㈡依訴訟資料可認為原判決有違背法令之具體事實。
如委任律師提起上訴者，應一併繳納上訴審裁判費。
中　　華　　民　　國　　110 　年　　4 　　月　　21　　日
                            書記官　鄭又綾